臺灣臺中地方法院刑事判決　　　　　　　100年度訴字第638號
公　訴　人　臺灣臺中地方法院檢察署檢察官
被　　　告　江東權
選任辯護人　陳鴻謀律師
上列被告因強盜案件，經檢察官提起公訴(100年度偵字第1303號
)，本院判決如下:
    主  文
江東權犯攜帶兇器強盜罪，累犯，處有期徒刑柒年月。扣案之
水果刀壹支，沒收。
    犯罪事實
一、江東權曾於民國99年間因詐欺案件，經本院判處有期徒刑2
    月確定，嗣於99年7月15日易科罰金執行完畢。詎猶不知悔
    改，因積欠地下錢莊款項，竟意圖為自己不法之所有，於10
    0年1月3日上午7時40分，攜帶所有客觀上足供兇器使用之水
    果刀1支，至臺中市南屯區鎮平國小(位於臺中市○○區○○
    路1段425號)之後門處(位於中和北二巷上)，因見陳麗玲下
    車帶小孩上學時，疏未將所駕駛之車牌號碼0309-LD號自用
    小客車之車門上鎖，遂趁隙躲進該小客車內後方乘客座，待
    陳麗玲返回車上，並駕車駛離該處後，江東權即持前揭水果
    刀架在陳麗玲之頸部，將之押制在該車駕駛座上，喝令陳麗
    玲交付財物，且查看陳麗玲證件威脅不得報警，以此強暴、
    脅迫手段至使陳麗玲不能抗拒，因而將身上所有現金新臺幣
    (下同)6100元(起訴書誤載為6500元)交付予江東權。江東權
    得手後，便指示陳麗玲駕車駛至高鐵臺中站(位於烏日區○
    區○路8號)附近停車，其隨即快步往烏日區牛埔公園方向逃
    逸。其後，江東權再以電話聯絡其妻屈春燕(不知情)騎乘機
    車至牛埔公園附近，搭載其返家。嗣經警獲報調閱案發現場
    附近路口監視器畫面查悉上情，再循線至江東權位於南屯區
    ○○路之住家拘獲江東權，並扣得其所有供前開強盜犯罪所
    用之水果刀1支及起獲上開贓款6100元(業已發還陳麗玲)。
二、案經臺中市政府警察局第四分局報告臺灣臺中地方法院檢察
    署檢察官偵查起訴。
    理  由
一、程序方面(證據能力之說明):
    按被告以外之人於審判外之言詞或書面陳述，除法律有規定
    者外，不得作為證據；又被告以外之人於審判外之陳述，雖
    不符合刑事訴訟法第159條之1至第159條之4之規定，但經當
    事人於審判程序同意作為證據，法院審酌該言詞陳述或書面
    陳述作成時之情況，認為適當者，亦得為證據。當事人、代
    理人或辯護人於法院調查證據時，知有同法第159條第1項不
    得為證據之情形，而未於言詞辯論終結前聲明異議者，視為
    有前項之同意，同法第159條第1項、第159條之5定有明文。
    查被告江東權及其選任辯護人對於本院下列所引用各項證據
    之證據能力，於言詞辯論終結前，均無何異議，本院審酌該
    等證據作成時之情況，並無不法取證情事，作為證據，應無
    不當，依前開說明，該等人證、書證，均有其證據能力，自
    均得為證據。
二、實體方面:
(一)認定犯罪事實所憑之證據及理由:
  1.被告江東權於警詢、偵查中之供述(見警卷第7-8頁、偵卷第
    11-12頁、第23頁)及本院訊問、審理時認罪之自白。
  2.證人即被害人陳麗玲於警詢、偵查中之證述(見警卷第10-14
    頁、偵卷第42-43頁)、證人屈春燕於警詢、偵查中之證述(
    見警卷第15-16頁、偵卷第24-25頁)附卷可稽。
  3.現場照片3張(見警卷31頁)及案發現場附近路口監視器畫面
    翻拍照片13張(見警卷第32-34頁)、贓物認領保管單(見警卷
    28頁)1份在卷可按。
  4.水果刀1支扣案可稽。
  5.綜上，足徵被告之自白與事實相符，應堪採信。
(二)論罪科刑:
  1.核被告所為，係犯刑法第330條第1項之攜帶兇器強盜罪。
  2.查被告曾於99年間因詐欺案件，經本院判處有期徒刑2月確
    定，嗣於99年7月15日易科罰金執行完畢，有臺灣臺中地方
    法院檢察署刑案資料查註紀錄表及臺灣高等法院被告前案紀
    錄表各1份附卷可按，其於有期徒刑執行完畢5年以內，故意
    再犯本案有期徒刑以上之罪，應依刑法第47條第1項規定，
    論以累犯，並加重其刑。
  3.爰審酌被告有上述前科，素行不佳，猶不思以勞力獲致所得
    ，只因一時缺錢，竟貪圖他人財物鋌而走險犯罪之動機及目
    的，其攜帶兇器之強盜手段，已造成被害人身心受創、驚惶
    畏怖之痛苦，復敗壞社會風氣，犯罪所生之危害甚鉅，惟念
    其強盜所得財物價值不多，犯罪後坦承犯行，業有悔意等一
    切情狀，量處如主文所示之刑，以資儆懲。
  4.扣案之水果刀1支，係被告所有供前開強盜犯罪所用之物，
    業據被告供明在卷，爰依刑法第38條第1項第2款規定，併予
    宣告沒收。
  5.至被告經本院送請行政院衛生署草屯療養院鑑定後，認於鑑
    定期間未觀察到被告有明顯精神症狀，可切題回應，語言理
    解能力尚可。被告過去主要精神科診斷為憂鬱症，曾有之症
    狀，包含憂鬱情緒，焦躁易怒，失眠，恐慌症狀等，但上述
    症狀皆和本次犯行無直接明顯相關，依據其臨床症狀記載及
    學理推論，該疾病並不影響通常之心智運作能力，因此不會
    造成違法性辨識能力或依其辨識而行為之能力缺損。被告另
    表示其犯行前曾服用數量不詳之安眠藥物(Stilnox和FM2)，
    但考量被告所為之犯行需一定之清醒度和認知能力，包含趁
    機潛入轎車後座，持刀威脅，要求看被害人證件，指示被害
    人駕車至特定地點，打電話叫妻子騎車來接自己等。推估被
    告即便於當日有服用安眠藥物，但仍對於外界事務之知覺理
    會與判斷作用，以及自由決定意思之能力應仍有一定程度之
    控制力，乃認其犯案行為之精神狀態，未因精神障礙或其他
    心智缺陷，致其辨識行為違法或依其辨識而行為之能力顯著
    減低等情，此有該院100年5月20日草療精字第1000004440號
    函附之精神鑑定報告書1份在卷可按，是被告自無從邀此減
    刑之寬典，附此敘明。
 (三)適用之法律：
   1.刑事訴訟法第299條第1項前段。
   2.刑法第330條第1項、第47條第1項、第38條第1項第2款。
本案經檢察官劉玉媛到庭執行職務。
中    華    民    國    100    年    6    月    7     日
            刑事第三庭    審判長法  官  張靜琪
                                法  官  黃麗玲
                                法  官  丁智慧
上正本證明與原本無異。
如不服本判決，應於送達後10日內向本院提出上訴狀（須附繕本
），上訴於臺灣高等法院臺中分院。上訴書狀如未敘述理由，應
於上訴期間屆滿後20日內補提理由書於本院。
                                書記官  王志
中    華    民    國    100    年    6    月    7     日
附錄本案論罪科刑法條全文：
刑法第330條
犯強盜罪而有第321條第1項各款情形之一者，處7年以上有期徒
刑。
前項之未遂犯罰之。
刑法第321條第1項第3款
犯竊盜罪而有左列情形之一者，處6月以上、5年以下有期徒刑:
3、攜帶兇器而犯之者。